【裁判字號】    95,台上,4115
【裁判日期】    950727
【裁判案由】    誣告
【裁判全文】
最高法院刑事判決            九十五年度台上字第四一一五號
    上  訴  人  甲○○○○○○.
                              .
    自      訴
    代  理  人  林明珠律師
    被      告  乙○○
                        弄7之.
                丙○○
                        弄7之.
    共      同
    選任辯護人  蘇章巍律師
上列上訴人因自訴被告等誣告案件，不服台灣高等法院中華民國
九十二年十一月二十七日第二審判決（九十二年度上訴字第三五
三七號，自訴案號：台灣台北地方法院九十二年度自字第五五二
號），提起上訴，本院判決如下：
    主  文
原判決撤銷，發回台灣高等法院。
    理  由
本件原判決以上訴人即自訴人（下稱上訴人）於第一審自訴意旨
略稱：被告乙○○、丙○○於民國九十年二月十一日上午十一時
許，與上訴人甲○○○○○○之夫呂瑞樂及其姪那漢濱、子呂柏
志等人，在台北市大安區○○○路○段七十七巷三弄口，因細故
發生口角，進而扭打至同路段七十七巷十號一樓之香妮服飾店門
口，期間那漢濱由台北市大安區○○○路○段七十七巷三號一樓
上訴人開設之中藥店內廚房取出水果刀乙把，作勢欲嚇阻被告等
，混亂中不慎持刀劃傷乙○○背部，嗣呂瑞樂因遭被告等毆傷，
欲自店內後門往四樓住處擦藥，詎被告等竟分別持木棍及木劍埋
伏在一樓樓梯間，待呂瑞樂步出後門，即對呂瑞樂加以毆打，呂
瑞樂因而大聲呼救，呂柏志及那漢濱聞聲至一樓樓梯間，旋又與
被告等發生扭打，呂樂瑞與乙○○由一樓樓梯間扭打至大門外之
巷內，並遭乙○○以木棍打昏於巷內，當時上訴人在上揭四樓住
處洗衣、煮菜，及陪同年僅三歲之小孩，對前述先後發生於香妮
服飾店門口、一樓樓梯間與巷弄內之鬥毆情形，全然不知情，被
告等竟誣指上訴人由其一樓中藥店內廚房取出一把刀子交給呂瑞
樂，再由呂瑞樂在一樓樓梯間將乙○○背部殺傷，並以上訴人與
呂瑞樂共同涉犯殺人未遂罪嫌，向台灣台北地方法院檢察署檢察
官提出告訴等情，認被告等共同涉犯刑法第一百六十九條第一項
之誣告罪嫌云云。但經審理結果，認為不能證明被告等犯罪，因
而維持第一審諭知被告等無罪之判決，駁回上訴人在第二審之上
訴，固非無見。
惟查：（一）當事人聲請調查之證據，如與本案之待證事實無關
緊要，事實審法院固可裁定駁回，毋庸為無益之調查，若於證明
事實確有重要關係，而又非不易調查或不能調查者，則為明瞭案
情起見，自應盡職權調查能事踐行調查之程序，否則縱經原法院
以裁定駁回其聲請或於判決理由內說明無調查必要，仍係審判期
日應行調查之證據未予調查，其判決即難謂非違法。上訴人在原
審聲請傳喚證人那漢濱、呂柏志、呂瑞樂，資為證明乙○○係在
香妮服飾店遭那漢濱砍傷，上訴人並未交付任何刀具予呂瑞樂等
情，如果該等證據可信，被告等所稱上訴人在其經營之中藥店內
拿一把尖刀交給呂瑞樂朝乙○○背部等處砍云云，是否非屬虛構
，即非無疑，至於上訴人之陳述前後不一，以及證人那漢濱於偵
查中供稱：案發當時，上訴人在後門廚房處，被告等辯解：目睹
上訴人與呂瑞樂有交付某種物品之肢體接觸各等語，尚不足以證
明被告等未虛構「上訴人在其經營之中藥店內拿一把尖刀交給呂
瑞樂朝乙○○背部等處砍」等情之事實，自不得據以推定無調查
前述證據之必要；是上訴人聲請調查之前述證據，顯然於證明事
實確有重要關係，既非不易調查或不能調查，原審自應依其聲請
，予以調查釐清，乃原審竟未依上訴人之聲請調查該等證據，而
僅於判決理由內說明無傳喚那漢濱調查之必要，依上開說明，自
係審判期日應行調查之證據未予調查，其判決當然違法。（二）
無罪判決書理由欄之記載事項，刑事訴訟法雖未如有罪判決於第
三百十條設有規定，但仍應就被告犯罪不能證明或行為不罰為必
要之論斷及敘述，並應就檢察官或自訴人所舉不利於被告且於判
決結果有影響之證據說明不予採納之理由，方為適法。卷查上訴
人提起本件自訴，提出法務部調查局九十一年三月十一日調科參
字第０九一００一０三九九０號測謊報告書為證據之一，該測謊
報告內載：丙○○稱「乙○○是被呂瑞樂持刀砍傷的，當天那漢
濱沒有持刀砍殺乙○○」，及乙○○稱「當天是呂瑞樂持刀將渠
砍傷」各等語，經測試均呈情緒波動反應，研判有說謊；呂瑞樂
稱「當天渠沒有持刀砍殺乙○○，乙○○是被那漢濱砍傷的」，
那漢濱稱「乙○○是渠砍傷的，不是被呂瑞樂砍傷」各等語，經
測試均無情緒波動反應，研判未說謊等情；如果該項測謊檢查符
合正當法律程序之要求（即於實施前，事先告知受測者在法律上
無接受測謊之義務，並向受測者說明測謊機器操作之原理及檢測
進行之程序、目的、用途、效果，且徵得受測者真摯之同意，於
測謊過程中各個質問復未以強制或誘導方式為之），而具有證據
能力，其檢查報告（結論）即屬不利於被告等且於判決結果有影
響之證據，原審茍不予採納，依前開說明，應於判決內說明其理
由，乃原審既不予採納，復未於判決內說明其理由，自有判決理
由不備之違法。以上諸端，或為上訴意旨所指摘，或為本院得依
職權調查之事項，應認原判決有撤銷發回更審之原因。
據上論結，應依刑事訴訟法第三百九十七條、第四百零一條，判
決如主文。
中    華    民    國  九十五  年    七    月  二十七  日
                      最高法院刑事第十一庭
                          審判長法官  謝  俊  雄
                                法官  陳  世  雄
                                法官  魏  新  和
                                法官  吳  信  銘
                                法官  徐  文  亮
      本件正本證明與原本無異
                                      書  記  官
中    華    民    國  九十五  年    八    月    一    日
                                                    Ｍ


司法院資訊處製作；財團法人民間司法改革基金會備份。
